【裁判字號】    85,台上,1244
【裁判日期】    850315
【裁判案由】    違反麻醉藥品管理條例
【裁判全文】
最高法院刑事判決                              八十五年度台上字第一二四四號
    上訴人  甲○○
右上訴人因違反麻醉藥品管理條例案件，不服台灣高等法院高雄分院中華民國八十四
年十月十一日第二審判決（八十四年度上更(一)字第五十三號，起訴案號：台灣高雄地
方法院檢察署八十一年度偵字第八六三九、八九七五、九一四一、九二二八、一○一
七三、一○三一一、一二一四一號），提起上訴，本院判決如左：
    主  文
原判決關於甲○○部分撤銷，發回台灣高等法院高雄分院。
    理  由
本件原判決認定上訴人甲○○與已判刑確定之陳榮宗（綽號師公）、陳景揚（綽號王
哥）、楊麗美（綽號小婷），共同基於營利之概括犯意，自民國八十年十二月下旬某
日起至八十一年四月一日止，以高雄市○○○路三號十二樓之五住處為聯絡地點，並
以第0000000號電話為聯絡工具，連續多次非法販賣化學合成麻醉藥品安非他
命予詹明貴、張學明、綽號「皮豹」、「香雲」及其他不詳姓名之人圖利。其方式係
由上訴人與楊麗美決定出售安非他命之價格，並由上訴人及陳榮宗、陳景揚、楊麗美
四人接聽電話聯絡交貨時間、地點後，再由陳榮宗、陳景揚送貨等情。因而維持第一
審論處上訴人共同連續非法販賣化學合成麻醉藥品罪刑之判決，駁回上訴人該部分在
第二審之上訴，固非無見。
惟查：(一)有罪之判決書事實一欄，為適用法令之依據，應將法院依職權認定與犯罪構
成要件有關之事項，詳記於事實欄，然後於理由內逐一說明其憑以認定之證據，使事
實及理由兩相一致，方為合法。若事實未有此記載，而理由加以說明，為理由失其依
據，如事實有此記載，理由未予說明，則為理由不備，按諸刑事訴訟法第三百七十九
條第十四款規定，其判決當然為違背法令。而麻醉藥品管理條例第十三條之一第二項
第一款之非法販賣化學合成麻醉藥品罪，以行為人有營利目的（意思），而販入或賣
出化學合成麻醉藥品或二者兼而有之之行為者，為其構成要件。故行為人有無此項犯
罪目的條件（營利意思），自應於事實欄內為詳實之記載，然後於理由內說明其憑以
認定之證據，始稱適法。本件原判決事實欄雖記載上訴人之販賣安非他命，有此項圖
利之意思，但未記載上訴人販入或賣出安非他命之價格為若干﹖已不足以判斷上訴人
販賣安非他命有無圖利，且理由內亦未說明其憑以認定上訴人有營利目的之證據。其
判決之當否，即屬無憑判斷，難謂無理由不備之違法。(二)科刑判決所認定之事實，與
其所採之證據，不相適合，即屬證據上理由矛盾，其判決當然為違背法令。原判決事
實欄記載上訴人自八十年十二月下旬某日起至八十一年四月一日止，連續多次販賣安
非他命予詹明貴、張學明云云。惟上訴人始終否認有販賣安非他命予詹明貴、張學明
之犯行，並辯稱：楊麗美是我朋友，張學明、詹明貴至楊麗美帳戶之款，係張學明
、詹明貴託我簽六合彩之款項云云。卷查訴訟資料，經原審囑託台灣雲林、花蓮地方
法院訊問證人張學明證稱：「我未向甲○○買過安非他命，郵局存摺第000000
0號是一個「小婷」小姐的帳戶，我是向小婷簽六合彩，所以款入該帳戶。」證人
詹明貴證稱：「我是跟甲○○買海洛因，不是買安非他命。買海洛因都是付現金、簽
六合彩的錢、是至郵局第0000000號帳戶、記得收款人姓名是女子，不是甲
○○」各等語，有各該訊問筆錄附卷可稽（原審上更(一)卷第一三五、一四一頁）。依
此觀之，張學明、詹明貴並未證述向上訴人購買安非他命，則上訴人否認犯罪之供詞
，及所辯各節，是否全然無據，即待澄清。而張學明、詹明貴另案各在台灣雲林、花
蓮監獄執行中，上訴人似無臨訟勾串之可能。乃原審竟以張學明、詹明貴上開證言，
顯係迴護上訴人之詞，而不予採信，而為上訴人不利之認定，亦有可議。究竟實情如
何，對認定上訴人有無販賣安非他命予張學明、詹明貴，至關重要，原審就此未進一
步詳查審究明白，遽認上訴人有販賣安非他命予張學明、詹明貴，難謂無應於審判期
日調查之證據未予調查之違法。上訴意旨指摘該部分原判決不當，尚非全無理由，應
認該部分仍有撤銷發回更審之原因。
據上論結，應依刑事訴訟法第三百九十七條、第四百零一條，判決如主文。
中      華      民      國    八十五    年      三      月     十五     日
                              最高法院刑事第六庭
                                  審判長法官  董  明  霈
                                        法官  丁  錦  清
                                        法官  楊  商  江
                                        法官  賴  忠  星
                                        法官  邵  燕  玲
      右正本證明與原本無異
                                              書  記  官
中      華      民      國    八十五    年      三      月    二十一    日


司法院資訊處製作；財團法人民間司法改革基金會備份。
